臺灣臺中地方法院刑事裁定
111年度撤緩字第190號
聲  請  人  臺灣臺中地方檢察署檢察官
受  刑  人  涂錦煌


上列聲請人就受刑人犯洗錢防制法案件，聲請撤銷緩刑之宣告（
111年度執聲字第1927號），本院裁定如下：
    主  文
聲請駁回。
    理  由
一、聲請意旨略以：本件受刑人涂錦煌前因犯洗錢防制法案件，
    經本院於民國110年5月19日以110年度易字第598號判決處有
    期徒刑3 月，併科罰金新臺幣（下同）1萬元，緩刑2 年，
    於110年6月22 日確定在案。其於緩刑前即109年10月14日至
    同年月22日，因故意再犯洗錢防制法案件，經本院於111年6
    月28日以111年度金訴字第95 號判決處有期徒刑5月，併科
    罰金3萬元，並於111年7月27日確定，已合於刑法第75條之1
     第1 項第1 款規定，因而聲請將上述緩刑之宣告予以撤銷
    等語。
二、按受緩刑之宣告而有下列情形之一，足認原宣告之緩刑難收
    其預期效果，而有執行刑罰之必要者，得撤銷其宣告：一、
    緩刑前因故意犯他罪，而在緩刑期內受得易科罰金之有期徒
    刑、拘役或罰金之宣告確定者。二、緩刑期內因故意犯他罪
    ，而在緩刑期內受得易科罰金之有期徒刑、拘役或罰金之宣
    告確定者。三、緩刑期內因過失更犯罪，而在緩刑期內受有
    期徒刑之宣告確定者。四、違反第74條第2 項第1 款至第8 
    款所定負擔情節重大者，刑法第75條之1定有明文。考其立
    法意旨略以：關於緩刑之撤銷，現行法第75條第1 項固已設
    有2 款應撤銷之原因；至得撤銷緩刑之原因，則僅於保安處
    分章內第93條第3 項與撤銷假釋合併加以規定，體例上不相
    連貫，實用上亦欠彈性，爰參酌德國及奧地利現行立法例增
    訂得撤銷緩刑之原因，其中現行關於緩刑前或緩刑期間故意
    犯他罪，而在緩刑期內受得易科罰金之有期徒刑之宣告者，
    列為應撤銷緩刑之事由，因認過於嚴苛，而排除第75條應撤
    銷緩刑之事由，移列至得撤銷緩刑事由，俾使「法官依被告
    再犯情節，而裁量是否撤銷先前緩刑之宣告」；其次，如有
    前開事由，但判決宣告得易科罰金之有期徒刑、拘役、罰金
    時，可見行為人仍未見悔悟，有列為得撤銷緩刑之事由，以
    資彈性適用，爰於第1 項第1 款、第2 款增訂之。且本條採
    用裁量撤銷主義，賦予法院撤銷與否之權限，特於第1 項規
    定實質要件為「足認原宣告之緩刑難收其預期效果，而有執
    行刑罰之必要」，供作審認之標準。亦即於上揭「得」撤銷
    緩刑之情形，法官應依職權本於合目的性之裁量，妥適審酌
    被告所犯前後數罪間，關於法益侵害之性質、再犯之原因、
    違反法規範之情節是否重大、被告主觀犯意所顯現之惡性及
    其反社會性等情，是否已使前案原為促使惡性輕微之被告或
    偶發犯、初犯改過自新而宣告之緩刑，已難收其預期之效果
    ，而確有執行刑罰之必要，此與刑法第75條第1 項所定2 款
    要件有一具備，即毋庸再行審酌其他情狀，應逕予撤銷緩刑
    之情形不同，合先敘明。
三、經查：
  ㈠本件受刑人前因犯洗錢防制法案件（下稱前案），經本院於1
    10年5月19日以110年度易字第598號判決處有期徒刑3 月，
    併科罰金1萬元，緩刑2 年，於110年6月22 日確定在案。其
    於緩刑前即109年10月14日至同年月22日，因故意再犯洗錢
    防制法案件（下稱後案），經本院於111年6月28日以111年
    度金訴字第95 號判決處有期徒刑5月，併科罰金3萬元，並
    於111年7月27日確定等情，有上開2 案件之判決書及臺灣高
    等法院被告前案紀錄表各1 份在卷足稽，則受刑人確有於緩
    刑期前因故意犯他罪，而在緩刑期內受得易科罰金之有期徒
    刑宣告確定之情形，堪以認定。
  ㈡惟是否足認前開緩刑之宣告難收其預期效果，而有執行刑罰
    之必要，仍須衡酌相關情況決定之。又刑法第75條之1 第1
    項之規定，被告之緩刑宣告是否撤銷，固不以緩刑期內受刑
    之宣告確定之案件須屬同一罪名或罪質為限，然為審查被告
    於緩刑期間所犯之後案是否符合「足認原宣告之緩刑難收其
    預期效果，而有執行刑罰之必要」之實質要件，仍須審酌所
    犯前後數罪間，關於法益侵害之性質、再犯之原因、違反法
    規範之情節是否重大、被告主觀犯意所顯現之惡性及其反社
    會性等情以為斷，倘被告所犯後案與前案之侵害法益迥異、
    再犯之原因並非基於被告之惡性、違反法規範之情節亦屬輕
    微、其主觀犯意所顯現之惡性及其反社會性偏低，則原宣告
    之緩刑並不必然因後案之發生而可認難收預期效果，而有執
    行刑罰之必要。亦即並非一旦發生後案，即可認有撤銷緩刑
    之事由，以與本條賦予法院裁量權之立法意旨相符。查，受
    刑人所為前、後二案之犯罪時間相近，且所犯罪名皆係「幫
    助犯洗錢防制法第十四條第一項之洗錢罪」，犯罪內容則均
    為向他人收購金融帳戶資料後，將之交予詐欺集團成員「何
    廣敬」使用作為詐騙工具，犯罪型態亦屬一致，本可由同一
    法官一併審理、判決，然本件前、後二案之所以分由不同法
    官先後判決確定，實係因檢察官分別偵查、起訴所致，則受
    刑人於犯後案時，尚無從預見前案得以獲判緩刑宣告，自不
    能認定受刑人於前案受緩刑宣告後，不思改過遷善，且存有
    漠視所受緩刑宣告之寬典而故意再犯後案之主觀惡性，則受
    刑人前案所受之緩刑宣告，是否真有難收其預期效果，而有
    須予撤銷以執行刑罰之必要，顯非無疑。另聲請意旨僅指稱
    受刑人有於前案緩刑前，因故意犯後案之他罪，且後案之告
    訴人多達16人，即謂有撤銷前案緩刑宣告之必要，然後案經
    法院斟酌其情節後，僅宣告有期徒刑5月，併科罰金3萬元，
    堪認受刑人後案之犯罪情節尚非重大，亦不能以此遽認其前
    案緩刑之宣告難收預期效果，而有執行刑罰之必要。此外，
    聲請意旨就何以有「足認原宣告之緩刑難收預期效果，而有
    執行刑罰之必要」一節，並未具體指明，自難認受刑人符合
    刑法第75條之1 第1 項第1 款得撤銷緩刑宣告之實質要件。
    是聲請人聲請撤銷受刑人前案所受之緩刑宣告，於法尚有未
    合，應予駁回。
四、依刑事訴訟法第220條裁定如主文。
中　　華　　民　　國　　111 　年　　8 　　月　　30　　日
                  刑事第十九庭  法  官  林雷安
上正本證明與原本無異。
如不服本裁定，應於送達後五日內，向本院提出抗告狀。
                                書記官  黃英寬
中　　華　　民　　國　　111 　年　　8 　　月　　30　　日